【裁判字號】    98,訴,1673
【裁判日期】    990126
【裁判案由】    損害賠償
【裁判全文】
臺灣高雄地方法院民事判決              98年度訴字第1673號
原      告  第一商業銀行股份有限公司
法定代理人  甲○○
訴訟代理人  乙○○
            魏緒孟律師
            鄭曉東律師
被      告  保環企業有限公司
兼法定代理  丙○○
人
訴訟代理人  陳水聰律師
            陳宏義律師
上列當事人間請求損害賠償事件，本院於民國99年1月12日言詞
辯論終結，判決如下：
    主  文
被告應連帶給付原告新台幣貳拾貳萬柒仟佰柒拾伍元及自民國
九十八年十月十四日起至清償日止，按週年利率百分之五計算之
利息。
原告其餘之訴駁回。
訴訟費用由被告連帶負擔百分之八，餘由原告負擔。
本判決第一項得假執行。
    事實及理由
一、原告起訴主張：
  (一)原告前依本院民國92年度拍字第1432號拍賣抵押物裁定，以
    訴外人高郵實業有限公司（法定代理人李昆霖，下稱高郵公
    司）、許寶玉為債務人聲請強制執行，經本院92年度執字第
    24615 號拍賣抵押物事件（下稱系爭強制執行事件）受理後
    ，就座落高雄縣大社鄉○○○段第433 之3、433之5 地號土
    地及土地上同段257 建號建物、未保存登記之1104建號建物
    （如附圖一所示A 、B 、C 部分，下稱系爭建物）開始強制
    執行程序（下稱系爭執行程序）。被告丙○○為被告保環企
    業有限公司（下稱保環公司）之負責人，為阻撓系爭執行程
    序，而代表被告保環公司為下列行為：
    1.於93年3 月30日以系爭建物如附圖一所示C 部分，為被告
      保環公司出資興建所有，有排除強制執行之權利為由，提
      起第三人異議之訴（下稱第一次訴訟），經本院93年度雄
      簡字第1591號受理後，旋於93年6 月21日撤回起訴。復於
      93年6 月23日依同一請求權基礎及事實理由，提起第三人
      異議之訴（下稱第二次訴訟），經本院93年度簡字第24號
      受理後，並聲請停止強制執行程序。本院93年度雄聲字第
      43號裁定准許被告保環公司供擔保後，系爭強制執行事件
      就系爭建物之執行程序於本院93年度簡字第24號（改分前
      之案號93年度雄簡字第2942號）第三人異議之訴事件判決
      確定前，暫予停止執行，系爭執行程序因而自93年6 月28
      日起停止（下稱第一次停止執行）。本院93年度簡字第24
      號判決駁回被告保環公司之請求，被告保環公司不服，提
      起上訴，經本院95年12月29日95年度簡上字第107 號判決
      駁回上訴確定。系爭執行程序停止至96年5 月8 日止。
    2.於98年4 月15日以系爭建物如附圖三所示C 部分之第三層
      樓、A 部分之第二層樓，為被告保環公司出資興建為由，
      提起第三人異議之訴（下稱第三次訴訟，本院98年度雄簡
      調字第347 號受理，後改分為98年度雄簡字第2656號），
      並聲請停止強制執行程序，本院98年度雄聲字第103 號裁
      定准許被告保環公司供擔保後，系爭執行程序於本院98年
      度雄調簡字第347 號第三人異議之訴事件判決確定前，暫
      予停止執行，系爭執行程序自98年4 月29日起停止（下稱
      第二次停止執行）。嗣又於98年8 月間撤回起訴，系爭執
      行程序停止至98年11月3 日止。
  (二)被告丙○○代表被告保環公司三次提起第三人異議之訴，均
    係針對相同之執行標的物，第一次訴訟撤回後，隨即提起第
    二次訴訟，並在第二次訴訟期間，長達半年均不指出訴訟標
    的，且以偽造之系爭建物「所有權證明」主張系爭建物為被
    告保環公司所有。被告丙○○顯係以悖於善良風俗之方法加
    損害於原告，致原告之債權因系爭執行程序停止而遲延就系
    爭執行程序（拍賣）所得之金額分配受償，受有損害，被告
    丙○○為被告保環公司之負責人，其執行職務加損害於原告
    ，被告保環公司自應與被告丙○○就原告所受損害，連帶負
    損害賠償責任。系爭執行程序（拍賣）所得之金額分配結果
    ，原告受償金額為新台幣（下同）1,926 萬元，系爭執行程
    序實際執行所經過之期間1 年11月又21日，自93年4 月1 日
    起（第一次停止執行之始日）起算1 年11月又21日，則原告
    原應於95年3 月22日順利分配受償。原告自95年3 月22日起
    至98年11月4 日止（合計3 年7 個月又13日）遲延受償，而
    無法利用1,926 萬元獲利而受有相當於以週年利率百分之5
    計算之遲延利息之損害，即3,485,048 元【19,260,000×5%
    ×（3 ＋7/12＋13/365）＝3,485,048 】，原告僅就其中30
    0 萬元為請求。縱令被告之時效抗辯為有理由，原告亦得請
    求自起訴日起回溯2 年之損害即1,926,000 元（19,260,000
    ×5%×2 ＝1,926,000 ）。為此依民法第28條、第184 條第
    1 項後段、公司法23條之規定，提起本訴，並聲明：被告應
    連帶給付原告300 萬元及自第一次言詞辯論期日翌日即98年
    10月14日起至清償日止，按週年利率百分之5 計算之利息。
二、被告則以：
  (一)高郵公司已倒閉不再營業，亦早將系爭建物坐落之廠區出租
    予被告保環公司營業，系爭建物係被告保環公司出資興建，
    並非高郵公司之財產，原告不先盡其舉證查報強制執行債務
    人財產之義務，故意使本院誤為查封被告保環公司所有之系
    爭建物，侵害被告保環公司之所有權，被告係為維護對系爭
    建物之所有權，而就系爭強制執行事件對於系爭建物之執行
    程序提起第三人異議之訴，並依法請求停止系爭建物之部分
    之執行程序，被告乃行使法律上之正當權利，並無不法，自
    不構成侵權行為。
  (二)系爭執行程序中，本院囑託地政高雄縣仁武地政事務所（下
    稱仁武地政）就系爭建物測量結果，暫編為1104建號，範圍
    如附圖一所示，被提起第一次訴訟、第二次訴訟，亦係針對
    附圖一所示1104建號建物之範圍有所爭執，後來本院執行處
    再次囑託仁武地政就系爭建物測量結果，改編定為1194號建
    號，範圍如附圖三所示，測量結果較附圖一之範圍為大，被
    告乃就增加的部分，第三次提起第三人異議之訴，訴訟標的
    並不相同，自無原告所主張「一再起訴」之情形，況且，第
    三次訴訟時，系爭建物已拍定，被告不久即撤回起訴，自不
    影響系爭執行程序之進行。系爭執行程序因被告提起第三人
    異議之訴而停止者，僅有被告因第二次訴訟而聲請停止執行
    的部分而已，如何苛責被告有「濫用權利」之情事。
  (三)被告請求停止系爭執行程序，對原告亦未造成損害，蓋所有
    執行標的物均已經查封而妥適存在，暫停執行程序，執行標
    的物並無遭毀損或滅失而致原告減少受償之虞，原告受償之
    數額都是一樣的，甚至反而因景氣變化，可能以更高金額拍
    定，原告自不因系爭執行程序停止而受有損害。尤其，系爭
    執行程序第二次停止執行，並不影響系爭建物及其他合併執
    行之標的物拍定之效力，執行法院仍照常進行執行程序，對
    原告自不生任何損害，原告不得請求損害賠償。
  (四)因被告僅請求系爭建物部分停止執行程序，其他合併執行之
    標的，是否繼續執行，乃本院之權責，與被告無關，系爭建
    物之拍賣底價僅有615,000 元，倘如其舉行拍賣，亦未必能
    順利拍定。是系爭建物未能順利拍賣，與被告請求停止執行
    程序，並無相當因果關係。縱使原告因系爭執行程序停止而
    受有損害，亦僅能在系爭建物之價值範圍內計算損害賠償。
    況且原告之侵權行為損害賠償請求權已罹於2 年之消滅時效
    ，原告之請求並無理由。
  (五)被告於第二次訴訟判決確定後，曾催告原告是否對被告索賠
    ，原告當時早已答應不索賠，如今又反悔，實有違誠信原則
    等語為辯，並聲明：原告之訴駁回。
三、兩造不爭執事實：
  (一)被告丙○○為被告保環公司之負責人，代表被告保環公司為
    下列行為：
    1.於93年3 月30日以未保存登記之系爭建物如附圖一所示C
      部分，為被告保環公司出資興建所有，有排除強制執行之
      權利為由，提起第一次訴訟，經本院93年度雄簡字第1591
      號受理後，旋於93年6 月21日撤回起訴。嗣於93年6 月23
      日依同一請求權基礎及事實理由，提起第二次訴訟，經本
      院93年度簡字第24號受理後，並聲請停止強制執行程序，
      本院93年度雄聲字第43號裁定准許被告保環公司供擔保後
      ，系爭強制執行事件就系爭建物之執行程序於本院93年度
      簡字第24號（改分前之案號93年度雄簡字第2942號）第三
      人異議之訴事件判決確定前，暫予停止執行，系爭執行程
      序因而自93年6 月28日起停止。本院93年度簡字第24號判
      決駁回被告保環公司之請求，被告丙○○代表被告保環公
      司提起上訴，又經本院95年12月29日95年度簡上字第107
      號判決駁回上訴確定，系爭執行程序停止至96年5 月8 日
      止。
    2.於98年4 月15日以系爭建物如附圖三所示C 部分之第三層
      樓、A 部分之第二層樓，為被告保環公司出資興建為由，
      提起第三次訴訟（本院98年度雄簡調字第347 號受理，後
      改分為98年度雄簡字第2656號），並聲請停止強制執行程
      序，本院98年度雄聲字第103 號裁定准許被告保環公司供
      擔保後，系爭執行程序於本院98年度雄調簡字第347 號第
      三人異議之訴事件判決確定前，暫予停止執行，系爭執行
      程序因而自98年4 月29日起停止。嗣於98年8 月19日撤回
      起訴，系爭執行程序停止至98年7 月23日止。
  (二)系爭建物因系爭強制執行事件遭查封後，並未增建或改建，
    本院受理系爭強制執行事件囑託仁武地政第一次測量，將系
    爭建物暫編1104建號，測量結果如附圖一所示。嗣又囑託仁
    武地政進行第二次測量，將系爭建物暫編1194建號，測量結
    果如附圖三所示。
  (三)本院受理93年度簡字第24號第三人異議之訴事件，囑託仁武
    地政就系爭建物進行測量，暫編1179建號，測量結果如附圖
    二所示。
  (四)附圖一所示C 部分座落之基地位置與附圖二所示斜線部分之
    基地位置相同。
  (五)被告於第三次訴訟主張之系爭建物第三層樓部分（面積71.2
    6 平方公尺），基地位置與附圖一所示C 部分、附圖二所示
    斜線部分，座落基地位置相同。
  (六)系爭建物如附圖一所示A 部分建物，事實上為1 層樓建物，
    並無第二層。
四、本件爭點：
  (一)原告請求被告連帶負損害賠償責任，有無理由？被告提起第
    三人異議之訴、聲請停止執行程序，有無不法？是否有權利
    濫用之情形？
  (二)如原告得請求被告連帶負損害賠償責任，原告得請求之損害
    賠償金額為何？原告之侵權行為損害賠償請求權，是否罹於
    時效？
五、得心證理由：
  (一)原告請求被告連帶負損害賠償責任，有無理由？被告提起第
    三人異議之訴、聲請停止執行程序，有無不法？是否有權利
    濫用之情形？
    1.按因故意或過失，不法侵害他人之權利者，負損害賠償責
      任。故意以背於善良風俗之方法，加損害於他人者亦同；
      法人對於其董事或其他有代表權之人因執行職務所加於他
      人之損害，與該行為人連帶負賠償之責任；公司負責人對
      於公司業務之執行，如有違反法令致他人受有損害時，對
      他人應與公司負連帶賠償之責，民法第28條、第184 條第
      1 項、公司法第23條第2 項分別定有明文。又按第三人就
      執行標的物有足以排除強制執行之權利者，得於強制執行
      程序終結前，向執行法院對債權人提起異議之訴。如債務
      人亦否認其權利時，並得以債務人為被告，強制執行法第
      15條固有明文，然按權利之行使，不得違反公共利益，或
      以損害他人為主要目的，民法第148 條亦有明定。第三人
      依強制執行法第15條規定提起第三人異議之訴，係行使法
      律所賦予之訴訟權利，通常固欠缺不法性，且除有同法第
      18條所定停止執行之情形外，該第三人異議之訴之提起，
      原則上亦不致使執行債權人發生不利之影響，而無須對執
      行債權人負侵權行為之損害賠償責任。但強制執行開始後
      ，若第三人出於阻止強制執行程序之進行以加害於執行債
      權人之意圖，透過提起第三人異議之訴之手段，達其聲請
      停止強制執行之目的，而其行為已符合侵權行為之要件時
      ，則其提起第三人異議之訴與聲請停止強制執行之行為，
      即均屬權利濫用而具有不法性，如因此致執行債權人受有
      損害，該債權人自得依侵權行為之相關規定，請求第三人
      賠償。
    2.經查：
      (1)原告主張被告丙○○代表被告保環公司提起第一次訴訟
        、第二次訴訟，訴訟標的均相同，並以偽造之「所有權
        證明」主張系爭建物為被告保環公司所有，且於第二次
        訴訟期間，聲請停止系爭執行程序，致系爭執行程序自
        93年6 月28日起至96年5 月8 日止第一次停止執行，原
        告因此受有損害等情。被告對於提起第一次訴訟、第二
        次訴訟及系爭執行程序第一次停止執行之事實雖不爭執
        ，然否認因此致原告受有損害。被告提起第一次訴訟、
        第二次訴訟及系爭執行程序第一次停止之事實，固可認
        定，然縱原告因此而受有損害，其損害賠償請求權亦已
        時效完成（詳後述），被告為時效抗辯，核屬有據，原
        告此部分損害賠償請求，自不應准許。
      (2)被告於第二次訴訟中主張系爭建物如附圖一所示C 部分
        ，為被告保環公司出資興建，有排除強制執行之權利，
        經本院93年度簡字第24號受理後，於訴訟程序中，本院
        會同原告及被告保環公司及仁武地政前往系爭建物座落
        位置，針對系爭建物進行勘測，將系爭建物編定1179建
        號，測量結果如附圖二所示，已為兩造所不爭執，被告
        亦依據附圖二之測量成果圖，變更訴之聲明為：確認被
        告保環公司就本院92年度執字第24615 號強制事件中之
        執行標的物，如附圖二所示斜線部分之三層鋼骨造房屋
        ，面積共171.50平方公尺、權利範圍全部之所有權存在
        （93年度簡字第24號卷第99、193 頁）。足見被告於第
        二次訴訟中已經特定其主張有排除系爭執行程序之權利
        範圍。嗣本院判決駁回被告保環公司之訴，被告保環公
        司提起上訴，本院95年度簡上字第107 號判決駁回上訴
        確定，均認定被告保環公司無法證明系爭建物為其出資
        興建，就系爭建物並無排除系爭執行程序之權利乙情，
        ，除有判決書附卷可參外（本院卷第10至16頁），並經
        本院調取該訴訟卷宗核閱無誤。被告對於系爭建物有無
        排除系爭強制執行程序之權利，既經判決駁回確定，自
        應受其拘束，不得再行爭執。然觀之被告於第三次訴訟
        中就系爭建物之部分，即如附圖三所示C 部分之第三層
        樓，主張有排除系爭執行程序之權利，而附圖三C 部分
        所示之第三層樓與附圖二斜線部分所示之第三層樓，實
        為相同之建物，僅係測量結果面積有異，此由系爭建物
        照片以觀可明（本院93年度簡字第24號卷第63頁、92年
        度執字第24615 號卷附鑑估報告書照片），且系爭建物
        因系爭執行程序查封後，並無增建或改建，乃兩造所不
        爭執之事實，被告對於系爭建物如附圖二所示斜線部分
        、附圖三所示Ｃ部分之所有權，並未變動，顯然，被告
        就此部分只是因系爭建物經2 次測量結果之面積差異，
        而就同一建物為爭執。又於被告於第三次訴訟中所主張
        之如附圖所示Ａ部分之第二層樓，事實上並不存在，此
        為兩造所不爭執之事實（本院卷第135 頁）。被告明知
        上情，仍向本院提起第三次訴訟，並聲請本院停止執行
        ，已超出正當權利行使之範圍，其係出於阻止強制執行
        程序之進行以加害於原告即執行債權人之意圖，透過提
        起第三人異議之訴之手段，達其聲請停止強制執行之目
        的，應可認定。被告第三次起訴並聲請停止強制執行之
        行為，應屬權利濫用而具有不法性。
      (3)被告丙○○代表被告保環公司提起第三次訴訟，並聲請
        停止強制執行，系爭執行程序自98年4 月29日起至98年
        7 月23日止停止執行等情，此為兩造所不爭執。系爭執
        行標的物已於98年4 月10拍定，業經本院調取系爭強制
        執行事件卷宗核閱屬實，足見，系爭執行程序停止，原
        告之債權自會因執行程序停止而延誤分配價金受償，即
        受有損害。原告所受損害與系爭執行程序停止間亦有因
        果關係，被告丙○○因執行職務侵害原告之權利，依前
        述規定應與被告保環公司連帶負損害賠償責任。
      (4)被告雖抗辯原告於查封之前並未舉證查報，其係合法行
        使權利云云，然被告於第二次訴訟判決確定後，仍針對
        測量面積有不同之同一標的即附圖二所示斜線部分、附
        圖三所示C 部分之三層樓，主張有排除強制執行之權利
        ，且就事實上不存在之附圖三所示A 部分建物之二層樓
        ，被告抗辯其係合法行使權利，顯難採信。
      (5)被告辯稱其於第二次訴訟、第三次訴訟，係針對不同標
        的，主張有排除系爭執行程序之權利云云。附圖二所示
        斜線部分與附圖三所示C 部分之第三層樓面積，測量結
        果雖有不同，但該部分執行標的自遭查封時起即無增建
        或改建，僅係測量結果面積有異，被告亦明知此情，已
        如前述，尚難認被告係就不同標的合法行使權利，其所
        辯自無足採。
      (6)被告雖以：第三次訴訟時，系爭建物已拍定，被告不久
        即撤回起訴，自不影響系爭執行程序之進行云云為辯。
        然被告提起第三次訴訟，並聲請停止執行，系爭執行程
        序自98年4 月29日起停止至98年7 月23日止，此為兩造
        所不爭執之事實。本院98年度7 月23日雄院高92執夏字
        第24615 號函亦謂：執行法院於第三人異議之訴判決確
        定前應停止執行者，乃該部分價金之交付，至於執行點
        交，並不在停止執行之範圍等語（本院卷第81頁），足
        見，原告仍因第三次訴訟期間，系爭執行程序停止，而
        無法就系爭建物賣得價金受償。被告此部分抗辯，洵非
        可採。
  (二)如原告得請求被告連帶負損害賠償責任，原告得請求之損害
    賠償金額為何？原告之侵權行為損害賠償請求權，是否罹於
    時效？
    1.按因侵權行為所生之損害賠償請求權，自請求權人知有損
      害及賠償義務人時起，2 年間不行使而消滅。自有侵權行
      為時起，逾10年者亦同。民法第197條第1項定有明文。
    2.本件原告主張被告提起第一次訴訟、第二次訴訟，聲請停
      止執行，至系爭執行程序第一次停止執行，侵害原告之權
      利等情。然系爭執行程序第一次停止執行期間係自93年6
      月28日起至96年5 月8 日止，如原告因此受有損害，應自
      96年5 月9 日起2 年內行使請求權，至遲應於98年5 月8
      日前行使請求權，原告於98年9 月11日始起訴請求，其此
      部分損害賠償請求權，已逾2 年，被告就原告此部分請求
      ，提出時效抗辯，自屬有據，原告此部分請求，自不應准
      許。
    3.被告提起第三次訴訟，並聲請停止執行，致系爭執行程序
      第二次停止執行，停止期間自98年4 月29日起至98年7 月
      23日止，原告因系爭執行程序第二次停止而延後受償，受
      有損害，被告應連帶負損害賠償責任，已如前述。被告於
      第三次訴訟，雖係就系爭建物之部分為主張，然被告聲請
      停止執行，本院98年度雄聲字第103 號裁定被告保環公司
      供擔保後，系爭執行程序於第三次訴訟判決確定前，暫予
      停止。且系爭建物與系爭執行程序其他標的物，有部分相
      連，並使用同一門牌，在利用上有關連性，經系爭強制執
      行事件定為合併拍賣，以達經濟上之效益。是以，被告提
      起第三次訴訟、聲請停止執行，已實質上影響系爭執行標
      的物全部之執行程序。尤其，系爭執行標的物經系爭強制
      執行事件定為合併拍賣，乃被告提起第三次訴訟時已存在
      之事實，被告濫用權利提起第三次訴訟，致系爭執行程序
      第二次停止執行，自應就原告無法就執行標的物全部價額
      受償之損害，負連帶賠償責任，而不得僅以系爭建物價額
      計算損失。系爭強制執行事件之執行標的物全部拍定價額
      為1,926 萬元，原告於98年9 月17日經分配受償為1,926
      萬元（執行費用417,571 元、利息18,207,179元、本金63
      5,250 元），不足額受償50,452,218元。原告因系爭執行
      程序第二次停止執行，延後受償之金額為1,926 萬元，應
      可認定。第二次停止執行期間為98年4 月29日起至98年7
      月23日止，共計2 月25日，此為兩造所不爭執之事實。原
      告因第二次停止執行未能提早受償，以資運用獲取其合理
      利潤，原告請求按法定遲延利息即週年利率百分之5 ，計
      算其損害為227,375 元【19,260,000×5%÷12×（2 ＋25
      /30 ）＝227,375 ，元以下四捨五入】，應屬可採。原告
      於98年9 月11日提起本件訴訟，其此部分損害賠償請求權
      尚未罹於2 年時效，被告提出時效抗辯，核非足採。
    4.被告抗辯於第二次訴訟判決確定後，曾催告原告是否對被
      告索賠，原告當時早已答應不索賠，如今又反悔，實有違
      誠信原則云云，然原告主張被告僅係催告原告是否就提存
      物行使質權，被告亦自陳原告並未表示要行使權利，也未
      表示不行使權利，但是在法律上原告有喪失質權等語（本
      院卷第169 頁）。足見，被告所謂催告原告是否索賠，乃
      針對提存物之質權而言，核與本件損害賠償請求權無涉，
      原告並無向被告表示不行使本件損害賠償請求權，被告此
      部分抗辯，自非足採。
六、綜上所述，原告主張被告提起第三次訴訟，並聲請停止執行
    ，致系爭執行程序第二次停止執行，原告因而受有受有遲延
    受償之損害227,375 元，被告應連帶負損害賠償之責，核屬
    有據。至於原告主張被告提起第一次訴訟、第二次訴訟，並
    聲請停止執行，致系爭執行程序第一次停止，原告因此受有
    損害，而請求損害賠償部分，因其請求權已罹於時效，被告
    為時效抗辯，自為有理。是以，原告依據民法第28條、第18
    4 條第1 項後段、公司法第23條之規定，請求被告連帶給付
    原告227,375 元及自98年10月14日起至清償日止，按週年利
    率百分之5 計算之利息，為有理由，應予准許，逾此範圍之
    請求，並無理由，應予駁回。
七、本件判命被告給付之金額，未逾50萬元，爰依民事訴訟法第
    389條第1項第5款之規定，依職權宣告假執行。
八、據上論結，本件原告之訴為一部有理由、一部無理由，依民
    事訴訟法第79條、第85條第2 項、第389 條第1 項第5 款，
    判決如主文。
中    華    民    國    99    年    1     月    26    日
                  民事第三庭    法  官  陳宛榆
正本係照原本作成。
如不服本判決，應於送達後20日內，向本院提出上訴狀並表明上
訴理由，如於本判決宣示後送達前提起上訴者，應於判決送達後
10日內補提上訴理由書（須附繕本）。
中    華    民    國    99    年    1     月    26    日
                                書記官  周耿瑩


司法院資訊處製作；財團法人民間司法改革基金會備份。
